【裁判字號】    97,易,721
【裁判日期】    970526
【裁判案由】    毒品危害防制條例
【裁判全文】
臺灣士林地方法院刑事判決               97年度易字第721號
公  訴  人  臺灣士林地方法院檢察署檢察官
被      告  甲○○
上列被告因毒品危害防制條例案件，經檢察官提起公訴（97年度
毒偵字第581 、773 號），本院於訊問被告後，被告為有罪之陳
述，經裁定認為宜以簡式審判程序審理，並判決如下：
    主  文
甲○○施用第二級毒品，累犯，處有期徒刑陸月。又施用第二級
毒品，累犯，處有期徒刑陸月。扣案之第二級毒品甲基安非他命
壹包（驗餘淨重零點零柒參捌公克）沒收銷燬，包裝甲基安非他
命用之外包裝袋壹個沒收。應執行有期徒刑拾月。扣案之第二級
毒品甲基安非他命壹包（驗餘淨重零點零柒參捌公克）沒收銷燬
，包裝甲基安非他命用之外包裝袋壹個沒收。
    事  實
一、甲○○前於民國88年間，因施用毒品案件，經本院以88年度
    毒聲字第1017號裁定送觀察、勒戒後，認無繼續施用毒品之
    傾向，由臺灣士林地方法院檢察署檢察官以88年度偵字第56
    64號為不起訴處分確定。又因施用毒品案件，經本院以88年
    度毒聲字第2474號裁定送觀察、勒戒後，認有繼續施用毒品
    之傾向，復經本院以89年度毒聲字第617 號裁定送強制戒治
    ，於執行中經裁定停止戒治付保護管束，嗣因違反保護管束
    應遵守事項情節重大，經本院以90年度毒聲字第2 號裁定撤
    銷停止戒治，甫於91年1 月24日強制戒治執行完畢出所，至
    其刑責部分，則由臺灣士林地方法院檢察署檢察官以89年度
    毒偵緝字第82號聲請簡易判決處刑，經本院於89年8 月4 日
    以89年度士簡字第210 號判決處有期徒刑6 月確定。復因施
    用毒品案件，經臺灣士林地方法院檢察署檢察官以90年度毒
    偵字第1350號聲請簡易判決處刑，經本院於90年10月23日以
    90年度訴字第425 號判決處有期徒刑10月確定，上開2 罪嗣
    經本院以90年度聲字第1336號裁定應執行有期徒刑1 年2 月
    確定，於92年3 月24日執行完畢出監。再因施用毒品案件，
    經臺灣士林地方法院檢察署檢察官以94年度毒偵字2426號提
    起公訴，經本院於95年8 月14日以95年度易字第250 號判決
    處有期徒刑8 月確定，甫於96年5 月18日執行完畢出監。詎
    甲○○猶不知悔改，復於前案強制戒治執行完畢釋放後5 年
    內，再犯施用毒品罪，且經法院判處罪刑確定後，又基於施
    用第二級毒品甲基安非他命（起訴書誤載為安非他命，應予
    更正）之犯意，(一)先於97年2 月3 日為警查獲採尿時起回溯
    96小時內，在臺北市○○區○○路與大豐路口處「大豐公園
    」旁之流動廁所內，以將甲基安非他命置於玻璃球內燒烤吸
    食煙霧之方式，施用第二級毒品甲基安非他命1 次。嗣於97
    年2 月3 日下午1 時30分許，在上開大豐公園內，因臺北市
    政府警察局北投分局光明派出所員警知悉甲○○為毒品列管
    人口，而予盤查時，甲○○於其施用第二級毒品甲基安非他
    命之犯罪尚未被有偵查犯罪職權之機關或公務員發覺前，即
    主動向員警承認施用第二級毒品甲基安非他命之犯行，並接
    受裁判。(二)復於97年2 月20日為警查獲採尿時起回溯96小時
    內，在臺北市北投區磺港公園廁所內，以將甲基安非他命放
    置鋁箔紙上燒烤吸食煙霧之方式，施用第二級毒品甲基安非
    他命1 次。嗣於97年2 月20日晚上6 時許，在臺北市○○區
    ○○路72巷口，因臺北市政府警察局北投分局警備隊員警知
    悉甲○○為毒品列管人口，而予盤查時，甲○○於其施用及
    持有第二級毒品甲基安非他命之犯罪尚未被有偵查犯罪職權
    之機關或公務員發覺前，即主動交出其持有之第二級毒品甲
    基安非他命1 包（驗餘淨重0.0738公克），並向員警承認施
    用第二級毒品甲基安非他命之犯行，且接受裁判。
二、案經臺北市政府警察局北投分局報告臺灣士林地方法院檢察
    署檢察官偵查起訴。
    理  由
一、上揭犯罪事實，業據被告甲○○於本院審理時坦承不諱，又
    被告於97年2 月3 日、同年月20日為警查獲後採集之尿液，
    分別經送臺灣尖端先進生技醫藥股份有限公司以氣相層析質
    譜儀分析法檢驗結果，前者呈甲基安非他命之陽性反應，後
    者呈安非他命、甲基安非他命之陽性反應，此分別有上開公
    司97年2 月22日濫用藥物檢驗報告、97年2 月29日濫用藥物
    檢驗報告各1 紙、臺北市政府警察局偵辦毒品案件尿液檢體
    委驗單2 紙附卷可稽（見毒偵字第773 號卷第21頁至第22頁
    、毒偵字第581 號卷第56頁至第57頁）。此外，復有被告於
    97年2 月20日為警查獲時扣得之疑似甲基安非他命之白色透
    明結晶1 包可資佐證。而該扣案之疑似甲基安非他命之白色
    透明結晶1 包，經送交通部民用航空局航空醫務中心以氣相
    層析質譜儀分析法檢驗結果，亦檢出甲基安非他命成分（驗
    餘淨重0. 0738 公克），有該醫務中心97年3 月7 日航藥鑑
    字第0971302 號毒品鑑定書1 紙附卷可稽（見毒偵字第581
    號卷第66頁）。末查，人體施用甲基安非他命後，其主要代
    謝物中，未改變型態之甲基安非他命占施用劑量達百分之43
    ，安非他命則約為百分之5 ；人體若係施用安非他命後，主
    要代謝物中則有未改變型態之安非他命，但無甲基安非他命
    ，此經法務部調查局以93年5 月4 日調科壹字第0936241398
    0 號函釋明在案，則人體若施用安非他命，其尿液代謝物不
    可能出現甲基安非他命，惟人體若施用甲基安非他命，其尿
    液代謝物除主要有甲基安非他命外，亦可能有少量之安非他
    命，此係本院審理同類型案件職權上所悉之事項。查被告於
    97年2 月20日為警採得之尿液檢體固呈現安非他命、甲基安
    非他命之陽性反應，然甲基安非他命濃度（24500ng/ ml）
    遠高於安非他命濃度（3270ng/ ml），故依上開函示，被告
    該次自不可能施用安非他命，應係施用甲基安非他命，公訴
    意旨認被告該次係施用安非他命，尚有誤會，應予更正。綜
    上，堪認被告之自白與事實相符，足以採信。
二、按92年7 月9 日修正公布，並於93年1 月9 日施行之毒品危
    害防制條例刪除2 犯及3 犯之規定，一改修法前繁雜之處遇
    程序，僅將施用毒品者簡化區分為初犯、再犯，並認施用毒
    品者係屬病患性犯人，以觀察、勒戒戒除其身癮，並以強制
    戒治去除其心癮。經觀察、勒戒或強制戒治執行完畢釋放後
    ，若係5 年後再犯該條例第10條施用毒品罪者，與同條例第
    20條第1 項、第2 項關於「初犯」之處理方式相同，檢察官
    應先聲請法院裁定令被告入勒戒處所觀察、勒戒，並視有無
    繼續施用毒品傾向，決定應予釋放、為不起訴之處分，或應
    聲請法院裁定令入勒戒處所強制戒治；若係5 年內「再犯」
    同條例第10條施用毒品罪者，依同條例第23條第2 項規定，
    檢察官則應依法追訴。觀諸該條例第20條第3 項之修正理由
    ：「觀察、勒戒或強制戒治5 年後再犯者，顯見前所實施之
    觀察、勒戒或強制戒治已足以遮斷其施用毒品之癮，為期自
    新及協助其戒除毒癮，對此5 年後再犯者，爰明定仍適用初
    犯之規定，先經觀察、勒戒、強制戒治之程序。」及同條例
    第23條第2 項之修正理由：「為配合簡化施用毒品犯之刑事
    處遇程序，並鑑於經觀察、勒戒或強制戒治執行完畢釋放後
    5 年內再犯者，其再犯率甚高，原據以實施之觀察、勒戒及
    強制戒治既已無法收其實效，自應施以刑事處遇」，顯然如
    施用毒品者係前經觀察、勒戒或強制戒治等治療程序執行完
    畢5 年後，始再施用毒品之「初犯」，因前所執行之觀察、
    勒戒或強制戒治已足收戒除毒癮之效，自應重新執行觀察、
    勒戒或強制戒治等治療程序，並於治療程序執行完畢後，由
    檢察官為不起訴處分，毋庸對之追訴處罰；反之，在「再犯
    」之情形，因其先前所為治療程序顯未能收戒斷毒癮之效，
    且考量施用毒品者之再犯率偏高，乃簡化其刑事處遇程序，
    而逕予追訴處罰，不再施以治療程序。參酌上開立法理由，
    修正毒品危害防制條例就施用毒品者，祇於「初犯」及「5
    年後再犯」二種情形，有其追訴條件之限制，即須於初犯經
    觀察、勒戒或強制戒治釋放後，5 年內均無施用毒品之行為
    ，始能認其前所實施之觀察、勒戒或強制戒治已足遮斷毒癮
    ，而得於5 年後再犯時，再予適用初犯之規定，重行觀察、
    勒戒等程序。倘5 年內已經再犯，被依法追訴處罰，縱其第
    3 次（或第3 次以上）施用毒品之時間在初犯釋放5 年以後
    ，即與「5 年後再犯」之情形有別，且因已於「5 年內再犯
    」，顯見其再犯率甚高，原實施觀察、勒戒或強制戒治，已
    無法收其實效，而無5 年戒斷期之存在，自無再經觀察、勒
    戒及強制戒治之必要，即應依該條例第10條處罰，始符新法
    修正之本旨，最高法院95年度臺非字第59號、第65號判決意
    旨可資參照。經查：本案被告甲○○前因施用毒品案件，經
    本院以88年度毒聲字第2474號裁定送觀察、勒戒後，認有繼
    續施用毒品之傾向，復經本院以89年度毒聲字第617 號裁定
    送強制戒治，於執行中經裁定停止戒治付保護管束，嗣因違
    反保護管束應遵守事項情節重大，經本院以90年度毒聲字第
    2 號裁定撤銷停止戒治，甫於91年1 月24日強制戒治執行完
    畢出所；又於前案強制戒治執行完畢釋放後5 年內，即於94
    年間再犯施用毒品案件，經本院於95年8 月14日以95年度易
    字第250 號判決處有期徒刑8 月確定等情，此有臺灣高等法
    院被告前案紀錄表1 份在卷可佐。是被告本案2 次施用第二
    級毒品甲基安非他命之罪行，雖距前次強制戒治執行完畢後
    均已逾5 年，惟被告於該次強制戒治執行完畢釋放後5 年內
    ，既又於94年間再犯施用毒品之罪，且經法院判處罪刑確定
    ，揆諸前揭說明，被告本案2 次施用第二級毒品之犯行，自
    非屬毒品危害防制條例第20條第3 項所定「5 年後再犯」之
    情形，而應依法追訴。從而，本案事證明確，被告2 次施用
    第二級毒品甲基安非他命之犯行，堪以認定，應依法論科。
三、核被告甲○○所為，均係犯毒品危害防制條例第10條第2 項
    之施用第二級毒品罪。被告因施用第二級毒品甲基安非他命
    而持有第二級毒品甲基安非他命，其持有之低度行為均為施
    用之高度行為所吸收，不另論罪。又被告所犯上開2 次施用
    第二級毒品甲基安非他命之罪，犯意各別，行為互殊，應分
    論併罰。再被告有如事實欄所載之論罪科刑及執行情形，有
    臺灣高等法院被告前案紀錄表在卷可考，其於5 年內再故意
    犯本案有期徒刑以上之罪，均為累犯，均應依刑法第47條第
    1 項規定加重其刑。末按「刑法第62條所謂發覺，固非以有
    偵查犯罪權之機關或人員確知其人犯罪無誤為必要，而於對
    其發生嫌疑時，即得謂為已發覺；但此項對犯人之嫌疑，仍
    須有確切之根據得為合理之可疑者，始足當之，若單純主觀
    上之懷疑，要不得謂已發生嫌疑。」，最高法院著有72年臺
    上字第641 號判例可資參照。經查：本件被告2 次施用毒品
    甲基安非他命之犯行，係因臺北市政府警察局北投分局光明
    派出所、警備隊員警分別於97年2 月3 日下午1 時30分許、
    同年月20日下午6 時許，在臺北市○○區○○路與大豐路口
    、臺北市○○區○○路72巷口處發現被告，因員警知悉其為
    毒品列管人口，經上前與被告聊天欲蒐集毒品情資，尚未對
    被告產生懷疑時，惟被告均自行坦承施用甲基安非他命之犯
    行，並主動將身上所藏之甲基安非他命1 包交付予警方而查
    獲等情，有臺北市政府警察局北投分局97年5 月6 日北市警
    投分刑字第09731032800 號函1 紙及員警職務報告書2 紙在
    卷可考（見本院卷第30頁至第33頁），足認被告均係於有偵
    查犯罪職權之機關或公務員尚未發覺其犯罪前，即自首其施
    用及持有第二級毒品之犯行而接受裁判，故被告符合自首規
    定，就其所犯上開2 罪，均應依刑法第62條前段規定減輕其
    刑，並先加後減之。起訴書漏未敘及被告上開自首情事，尚
    有未洽，附此敘明。爰審酌被告曾因施用毒品犯行而送觀察
    、勒戒、強制戒治及經法院判處罪刑後，猶不能斷絕毒癮，
    而再次施用第二級毒品，顯見其意志不堅，不能戒絕毒品，
    惟念其施用毒品乃戕害自己身心健康，尚未危及他人，及犯
    罪後坦承犯行，態度尚稱良好等一切情狀，分別量處如主文
    所示之刑，並定其應執行之刑。
四、扣案之甲基安非他命1 包（驗餘淨重0.0738公克），應屬第
    二級毒品，不問是否屬犯人所有，應依毒品危害防制條例第
    18條第1 項前段之規定，均予宣告沒收銷燬之。至扣案之第
    二級毒品甲基安非他命1 包之外包裝袋1 個，有防止毒品裸
    露、散逸之功能，且既與毒品分別鑑秤其重量，與毒品即無
    難以析離而無法個別宣告沒收之情事，係被告所有供其施用
    第二級毒品甲基安非他命所用之物，業據被告供明在卷，爰
    依刑法第38條第1 項第2 款規定宣告沒收。
據上論斷，應依刑事訴訟法第273 條之1 第1 項、第299 條第1
項前段，毒品危害防制條例第10條第2 項、第18條第1 項前段，
刑法第11條、第47條第1 項、第62條前段、第51條第5 款，判決
如主文。
本案經檢察官莊富棋到庭執行職務。
中    華    民    國    97    年    5     月    26    日
                  刑事第七庭法  官    許碧惠
以上正本證明與原本無異。
如不服本判決，應於收受送達後10日內向本院提出上訴書狀，其
未敘述上訴之理由者並得於上訴期間屆滿後20日內向本院補提理
由書（均須按他造當事人之人數附繕本）。
                            書記官    徐仁豐
中    華    民    國    97    年    5     月    26    日
附錄
毒品危害防制條例第10條第2項
施用第二級毒品者，處3年以下有期徒刑。


司法院資訊處製作；財團法人民間司法改革基金會備份。
